【裁判字號】    99,救,29
【裁判日期】    990315
【裁判案由】    訴訟救助
【裁判全文】
臺北高等行政法院裁定
                                        99年度救字第29號
聲  請  人  甲○○
相  對  人  臺灣新竹監獄
代  表  人  鄭榮豪
上列當事人間損害賠償事件，聲請人聲請訴訟救助，本院裁定如
下：
    主 文
聲請駁回。
聲請程序費用由聲請人負擔。
    理 由
一、按「當事人無資力支出訴訟費用者，行政法院應依聲請，以
    裁定准予訴訟救助。」、「聲請人無資力支出訴訟費用之事
    由應釋明之。」「前項釋明，得由受訴行政法院管轄區域內
    有資力之人出具保證書代之。」、「民事訴訟法……第二百
    八十四條……之規定……於本節準用之。」行政訴訟法第10
    1 條前段、第102 條第2 項、第3 項及第176 條分別定有明
    文；民事訴訟法第284 條規定：「釋明事實上之主張者，得
    用可使法院信其主張為真實之一切證據。但依證據之性質不
    能即時調查者，不在此限。」據此，聲請訴訟救助，依民事
    訴訟法第284 條規定應提出能即時調查之證據，以釋明請求
    救助之事由，是法院調查聲請人是否無資力支出訴訟費用，
    專就聲請人提出之證據為之，如聲請人並未提出證據，或依
    其提出之證據，未能信其無資力支出訴訟費用之主張為真實
    ，即應將其聲請駁回，並無調查之必要（最高法院26年滬抗
    字第34號判例、最高行政法院96年裁字第2012號裁定意旨參
    照）。又所謂無資力，則係指窘於生活，且缺乏經濟上之信
    用而言（最高法院43年度台抗字第152 號判例意旨可資參照
    ）；亦即若非取給必需之生活費不能支出訴訟費用，且無籌
    措款項以支出訴訟費用之信用技能，尚難謂之為無資力支出
    訴訟費用。
二、本件聲請意旨略以：聲請人訴請相對人依國家賠償法負損害
    賠償乙案（本院99年度訴字第478 號），本應於起訴時繳交
    訴訟費用，但聲請人生活困苦，喪偶多年，唯一不動產又被
    他人長期佔有使用，聲請人尚於臺灣桃園地方法院申請民事
    訴訟中，且因長期失業、無力支付個人健保及國民年金費用
    ，目前實無資力再支出該訴訟費用。又依本案事實俱在，非
    被告所能否認，聲請人必有勝訴之望。為此，聲請本件訴訟
    救助云云。
三、經查，依聲請人提出其97年度綜合所得稅各類所得清單及財
    產歸屬資料清單，可得知其於97年度有薪資所得新臺幣（下
    同）150,000 元及聲請人有桃園縣桃園巿建國里3 鄰桃鶯路
    73號1 樓之房屋，且原告並未提出其已為低收入戶之釋明，
    尚無從以此遽認其已窘於生活而無籌措款項，以支出系爭4,
    000 元訴訟費用之信用技能及資力。至原告所提出之桃園巿
    建國里里長所出具之清寒證明書，固謂：聲請人因目前家中
    經濟十分拮据，且無任何收入來源，堪為清寒等語，顯與前
    揭聲請人所提出其97年度綜合所得稅各類所得清單及財產歸
    屬資料清單等證據不符，自不足採。此外，聲請人復未提出
    保證書以代之，是聲請人之聲請核與首揭法定要件尚有未合
    ，揆諸前揭規定及說明，應予駁回。
四、爰依行政訴訟法第104 條、民事訴訟法第95條、第78條，裁
    定如主文。
中    華    民    國    99    年    3    月    15     日
            臺北高等行政法院第一庭
                            審判長法  官  王立杰
                                  法  官  洪遠亮
                                  法  官  許麗華
上為正本係照原本作成。
如不服本裁定，應於送達後10日內向本院提出抗告狀（須按他造
人數附繕本）。
中    華    民    國    99    年    3    月    15     日
                                  書記官  林淑盈


司法院資訊處製作；財團法人民間司法改革基金會備份。
